【裁判字號】    97,訴,1064
【裁判日期】    970925
【裁判案由】    侵權行為損害賠償
【裁判全文】
臺灣板橋地方法院民事判決              97年度訴字第1064號
原      告  甲○○
被      告  乙○○
訴訟代理人  丙○○
上列當事人間請求侵權行為損害賠償事件，經本院於民國97年9
月17日言詞辯論終結，判決如下：
    主  文
原告之訴駁回。
訴訟費用由原告負擔。
    事實及理由
一、本件原告起訴主張：
  (一)緣被告乙○○駕駛牌照號碼EV-2388 號車，於民國95年9 月
    24 日14 時48分許於國道三號公路北向35公里處，因駕車不
    慎過失致使訴外人即原告之配偶張妍甄所有而由原告駕駛之
    牌照號碼4975-FQ 號自用小客車推撞陳淑芬所有之P8-3686
    號汽車，再推撞蔡岳信所有之HV-8310 號汽車，再推撞蔡明
    州所有之7755-EQ 號汽車，造成損壞。
  (二)關於車輛毀壞部分分三項，第一項原告修理費用計新台幣（
    下同）11萬2700元（原車4975-FQ 估價10萬5000元，其修理
    費高過原來價值，已報廢），第二項推撞造成陳淑芬所有P8
    -3686 號汽車修理費用45萬1984元，再推撞蔡岳信所有HV-8
    310 號汽車未索賠，第三項再推撞蔡明州所有7755-EQ 號汽
    車造成損壞賠償2 萬元（已於97年3 月6 日於  鈞院板橋簡
    易庭調解），此三項損害共計58萬4684元，係因被告駕車過
    失所致，依法被告應賠償損害。
  (三)為此，依民法第191 條之2 條規定提起本件訴訟，請求被告
    給付58萬4684元及自起訴狀繕本送達翌日起至清償日止按年
    息5%計算之利息。
二、被告則抗辯：
  (一)被告於95年9 月24日與父親劉鴻記各駕駛兩部車北上，行經
    國道3 號北向35公里在隧道前與父親分別駕駛在不同車道，
    遵守交通規則也未超速，也未發現前方有任何警告標示，在
    發現前方有車禍時，已經反應不及撞上已發生車禍在先之原
    告車輛，案發後由國道公路警察處理，原告於車禍發生之第
    一時間，未在車禍現場放置警告標示或任何示警行為，原告
    顯已觸犯道路法規之公共危險罪，由於原告未設示警動件，
    以致發生車禍，其責任應由原告承擔。
  (二)原告所提損害賠償，因原告與車禍第二、三、四當事人為車
    禍發生之當事人，因此，原告與車禍當事人在協調賠償時，
    也知被告不是加害者，是此事件被害者之一，因此，也未通
    知參加協調，由原告之起訴書提出之已於97年3 月6 日於地
    院簡易庭，可以看出車禍之兩造當事人一致認為被告不是車
    禍之加害人，若為肇事者定會請求被告參加。
  (三)因原告未盡事故警告責任，以使被告車禍也受到損害，因現
    場無人傷亡，以及本人有私人事務要處理，因此，也未向原
    告提出要求賠償，認為兩造之車輛損害由兩造自行修復，以
    為事件已經平息，且國道警方之分析研判表明指出，此事件
    為第一當事人未保持距離以致發生車禍，此為車輛主因，原
    告為車禍肇事者，若非因原告所引起之過失，也就不會發生
    這事件，其責任應由原告承擔。
  (四)為此，請求駁回原告之訴。
三、原告請求被告賠償其配偶張妍甄所有4975-FQ 號汽車之修理
    費11萬2700元部分：經查原告於97年4 月9 日所提出之起訴
    狀陳述上開汽車之理費為11萬2700元，但因上開汽車估價僅
    值10萬5000元，修理費高過原來價值，已申請報廢等語，且
    未提出其已支出11萬2700元之修理費單據為證，自堪認原告
    並未實際支出上開汽車之修理費11萬2700元，則原告請求被
    告賠償上開汽車修理費用11萬2700元，已屬無據。況原告自
    認上開汽車係其配偶張妍甄所有，則上開汽車既未經修理而
    逕行報廢，縱上開汽車受有物之減損價值之損害，被害人亦
    為上開汽車之所有人即張妍甄，被告並非上開汽車損害之被
    害人，因此，原告請求被告賠償上開汽車之修理費用11萬27
    00元，為無理由，不應准許。
四、原告請求被告賠償陳淑芬所有P8-3686 號汽車修理費用45萬
    1984元，及蔡明州所有7755-EQ汽車損害2萬元部分：
  (一)查本件車禍係因原告未保持行車距離追撞陳淑芬之汽車，繼
    推撞蔡岳信所有之汽車，再推撞蔡明州所有之汽車，嗣原告
    於車禍發生後並未採取示警措施，致被告自後再撞及原告之
    汽車，再陸續推撞陳淑芬、蔡岳信、蔡明州之汽車，有國道
    公路警察局第六警察隊道路交通事故初步分析研判表1 件在
    卷足憑。則原告首次追撞前車所造成之損害與被告無涉，必
    須由原告自行負責賠償。至於被告撞及原告之汽車，致原告
    第二次追撞造成前車之損害，以及被告因原告未為示警行為
    致被告所有汽車之損害，則須視兩造間之過失比例分別由兩
    造負擔損害。就原告第二次追撞前車造成之損害而言，被告
    固須按其過失比例分擔損害，但就被告所有之汽車因原告未
    為示警行為而造成之損害而言，原告必須按其過失比例分擔
    損害，兩造就各自之分擔額相互抵銷或扣減後，始為一造應
    賠償予對造之損害金額。因此，原告首次追撞前車所造成之
    損害必須從請求賠償之金額中扣除，至於原告第二次追撞前
    車所造成之損害，兩造各自之分擔額經抵銷或扣減後，原告
    對於被告並非當然有損害賠償請求權存在。
  (二)次查本院依原告之聲請於97年7 月31日送請台灣省台北縣區
    車輛行車事故鑑定委員會，鑑定被告有無肇事因素，以及兩
    造肇事因素之比例為若干，惟經該會於97年8 月20日函復因
    原告拒繳鑑定費而無法受理，有該會北縣鑑定第0975121140
    號函1 件在卷足憑，則原告就兩造之分擔額經相互抵銷或扣
    減後對於被告仍有損害賠償請求權存在之事實，顯然未能舉
    證以實其說，是原告請求被告賠償陳淑芬、蔡明州所有汽車
    之修理費用損害，亦屬無據。
五、從而，原告依據侵權行為之法律關係，請求被告賠償58萬46
    84元，及自起訴狀繕本送達翌日起至清償日止按年息5%計算
    之利息，為無理由，應予駁回。
六、結論：原告之訴為無理由，依民事訴訟法第78條，判決如主
    文。
中    華    民    國    97    年    9     月    25    日
                  民事第三庭    法  官  何君豪
以上正本係照原本作成
如對本判決上訴，須於判決送達後20日內向本院提出上訴狀
中    華    民    國    97    年    9     月    26    日
                                書記官  黃琴茜


司法院資訊處製作；財團法人民間司法改革基金會備份。
